【裁判字號】    92,自,243
【裁判日期】    920910
【裁判案由】    誣告
【裁判全文】
臺灣高雄地方法院刑事判決                          九十二年度自字第二四三號
    自  訴  人  乙○○
    被      告  丙○○
右列被告等因誣告案件，經自訴人提起自訴，本院判決如左：
    主  文
丙○○無罪。
    理  由
一、自訴意旨略以：被告丙○○為承辦臺灣高雄地方法院（以下簡稱鈞院）八十八年
    度重訴字第八號之員警，於八十七年九月十六日借提自訴人乙○○至高雄市政府
    警察局新興分局訊問時，於高雄市警察局新興分局四樓器材室內（即放筆錄、例
    稿之倉庫），為取供而對自訴人刑求造成自訴人受有多處之傷害，自訴人遂據而
    向鈞院提起被告涉犯瀆職自訴（自訴案號：鈞院八十八年度自字第六四四號），
    嗣經鈞院及台灣高等法院高雄分院九十年度上訴字第八三五號判決無罪，再經最
    高法院於九十一年五月二日，以九十一年度台上字第二四六七號撤銷第一審及二
    審判決，改判自訴被告瀆職罪部分不受理。詎被告仍於九十一年間，依台灣高等
    法院高雄分院九十年度上訴字第八三五號無罪判決書，向鈞院提起自訴（自訴案
    號九十一年度自字第二八號），主張其本身並未對自訴人刑求，且指摘自訴人誣
    告，造成自訴人一審部分遭鈞院誤判有期徒刑一年，後經自訴人上訴，業經台灣
    高等法院高雄分院以九十二年度上訴字第二四○號撤銷原判決，改判自訴人無罪
    確定，然被告明知其確曾對自訴人於鈞院八十八年度重訴字第八號案件訊問時，
    在高雄市政府警察局新興分局四樓器材室內刑求，並造成自訴人受有多處傷害，
    竟仍於九十一年間，向鈞院以九十一年度自字第二八號提出誣告自訴，嗣經台灣
    高等法院高雄分院以九十二年度上訴字第二四○號改判無罪確定，因認被告犯刑
    法第一百六十九條第一項之誣告罪嫌云云。
二、按犯罪事實應依證據認定之，無證據不得推定其犯罪事實；復不能證明被告犯罪
    者，應諭知無罪之判決，刑事訴訟法第一百五十四條、第三百零一條第一項前段
    分別定有明文。次按為訴訟上證明之資料，須於通常一般之人均不致於有所懷疑
    ，而得確信其為真實之程度者，始得據為有罪之認定。倘其證明尚未達於此一程
    度，而有合理性懷疑存在時，即不得遽認被告犯罪。又被告依法無自證無罪之義
    務，若控罪所憑之積極證據，在生活經驗上尚不足以排除其他有利被告之合理推
    斷，致不足以證明犯罪事實時，仍不能因被告否認犯罪之辯解不成立，資為無視
    積極證據不足之理由。以上證據法則，通觀最高法院七十六年度台上字第四九八
    六號、三十年上字第四八二號、三十年上字第一八三一號等判例所持一貫見解，
    不難明暸。復按誣告罪之成立，以意圖他人受刑事處分或懲戒處分，而為虛偽之
    告訴告發報告為要件，所謂虛偽係指明知無此事實故意捏造而言，若告訴人誤認
    有此事實或以為有此嫌疑，自不得指為虛偽，即難科以本罪；且按誣告罪之成立
    ，以告訴人所訴被訴人之事實必須完全出於虛構為要件，若有出於誤會或基於合
    理懷疑有此事實而為申告，以致不能證明其所訴之事實為真實，縱被訴人不負刑
    責，而告訴人本缺乏誣告之故意，亦難成立誣告罪名；又誣告罪之成立以意圖他
    人受刑事處分或懲戒處分，而為虛偽之告訴告發報告者為要件，若因公務員之推
    問而為不利他人之陳述，縱其陳述涉於虛偽，既無申告他人使其受刑事或懲戒處
    分之意思，即與誣告之要件不符，最高法院四十年台上字第八八號、四十四年台
    上字第八九二號及五十三年台上字第五七四號著有判例可資參照。
三、訊據被告丙○○固不諱言確有於右揭時、地，向本院主張自訴人涉犯誣告罪嫌，
    進而向本院提起自訴人涉犯誣告罪嫌，經本院以九十一年度自字第二八號判處有
    期徒刑一年後，嗣經台灣高等法院高雄分院於九十二年四月八日，以九十二年度
    上訴字第二四○號判決改判無罪確定等節，惟堅決否認有何誣告犯行，辯稱：自
    訴人主張伊有刑求部分，業經鈞院分別於九十年四月三十日，以八十八年度自字
    第六四四號刑事判決、九十年十二月十二日台灣高等法院高雄分院九十年度上訴
    字第八三五號刑事判決及台灣高雄地方法院高雄甲○察署檢察官九十二年度偵字
    第五六三號不起訴處分書認定伊並無刑求情事，而自訴人仍無謂指摘伊有刑求情
    事所以才據以提起誣告自訴等語。經查：
（一）自訴人乙○○涉犯於八十七年九月三日凌晨五時許，放火燒燬在高雄市新興區
      ○○○路九號現有人居住之建築物，並造成承租在該址四樓靠東北邊套房內之
      澳大利亞籍女子ＨＡＬＬＢＲＥＴＴＤＯＮＮＡ及其男友黃瑞穎，因熟睡未及
      逃離，吸入過多一氧化碳致窒息死亡乙案，業經台灣高雄地方法院以八十八年
      度重訴字第八號判決無罪，並經台灣高等法院高雄分院以八十九年度上訴字第
      二七八號上訴駁回，而經最高法院以九十年度台上字第一○八○號將原判決撤
      銷，發回台灣高等法院高雄分院，再經台灣高等法院高雄分院以九十年度上更
      (一)字第八七號上訴駁回，並經最高法院以九十年度台上字第六一二二號上訴駁
      回確定，有上開刑事判決書五份及自訴人台灣高等法院被告全國前案紀錄表可
      按，合先敘明。
（二）本件自訴人前於八十八年間，以被告涉犯刑求瀆職罪嫌，向本院提起被告涉犯
      瀆職自訴（自訴案號：鈞院八十八年度自字第六四四號），嗣經本院及台灣高
      等法院高雄分院九十年度上訴字第八三五號判決無罪，再經最高法院於九十一
      年五月二日，以九十一年度台上字第二四六七號撤銷第一審及二審判決，改判
      自訴被告瀆職罪部分不受理等，有上開案件判決書各一份在卷可稽，而被告於
      九十一年間，依台灣高等法院高雄分院前開九十年度上訴字第八三五號無罪判
      決書，向本院提起自訴（自訴案號九十一年度自字第二八號），主張其本身並
      未對自訴人刑求，且指摘自訴人誣告，經本院判處有期徒刑一年後，再經自訴
      人上訴，嗣經台灣高等法院高雄分院以九十二年度上訴字第二四○號撤銷原判
      決，改判自訴人無罪確定等情，亦有上開刑事案件判決書各一份附卷可資，顯
      見被告確有主張自訴人涉犯誣告罪嫌據而提誣告自訴之事實。
（三）然本院依職權審閱卷附之上開刑事判決，自訴人認被告涉有刑求情事，遂而提
      起被告瀆職自訴一案，前經本院以八十八年度自字第六四四號、台灣高等法院
      高雄分院九十年上訴字第八三五號判決（嗣經最高法院於九十一年五月二日，
      以九十一年度台上字第二四六七號認自訴不合法，改判不受理確定），認自訴
      人前於八十七年九月十六日上午十一時許，因公共危險、殺人等案件，經高雄
      市政府警察局新興分局之員警翁進興、吳得利及被告等三人借訊，並於當日下
      午四時許解還臺灣高雄地方法院檢察署，自訴人乙○○旋即向訊問之檢察官表
      明遭受刑求，進而由法醫驗傷，同時通知翁進興、吳得利及被告至臺灣高雄地
      方法院檢察署說明，然自訴人指訴遭被告刑求一節，經法院調查結果，認查無
      積極證據足認被告確有自訴人所指之犯行進而為無罪判決，從而被告依上開無
      罪判決據而提起被告涉犯誣告自訴並非全然無據，另被告自訴有關自訴人誣告
      罪嫌部分，前經本院以九十一年度自字第二八號判處有期徒刑一年，嗣經自訴
      人上訴，經台灣高等法院高雄分院以九十二年度上訴字第二四○號刑事判決認
      刑法第一百六十九條第一項之誣告罪，係以向該管分務員誣告為要件，所謂該
      管公務員係指有偵查犯罪或有受理審判之職權而言（最高法院十九年上字第一
      五五九號判例參照），而自訴人乙○○前向本院自訴丙○○職一案（八十八
      年度自字第六四四號），其所訴係侵害國家審判權之罪，是不得提起自訴案件
      ，本院前審誤予受理，從實體上判決被告丙○○無罪，故自訴人就上開職一
      案，向本院所提之自訴，本院並非該案件之該管公務員，不符上述法條之誣告
      要件，而為被告無罪之諭知，是而依上開說明，本件被告丙○○主張自訴人涉
      犯誣告罪嫌，提起誣告自訴案件，係衡諸本院及台灣高等法院高雄分院前開八
      十八年度自字第六四四號及九十年上訴字第八三五號刑事判決為據，並非全然
      子虛而為指認，是被告主觀上並無誣告之犯意，客觀上亦僅陳述法院前開判決
      所載情事，並無虛妄誣指自訴人行為。從而，被告所為尚與誣告罪之構成要件
      有間。綜上，被告於本院自訴之訴內容並非憑空捏造，客觀上亦係基於法院判
      決所載內容陳述論告，是被告所辯上情，洵非虛詞，尚堪採信，自難謂被告主
      觀上有何誣告之故意。從而，被告所為自與誣告罪之構成要件有間。此外，復
      查無其他積極證據足以證明被告等有何自訴人所指之誣告犯行，揆諸首揭法條
      及判例意旨，不能證明被告等犯罪，依法應諭知無罪之判決。
據上論斷，應依刑事訴訟法第三百四十三條、第三百零一條第一項，判決如主文。
中      華      民      國      九十二      年      九      月    十    日
                                  臺灣高雄地方法院刑事第  庭
                                      法  官   邱基峻
右正本證明與原本無異。
如不服本判決，應於判決送達後十日內，向本院提出上訴狀。
                                      書記官   鄧思辰
中      華      民      國      九十二      年      九      月    十    日


司法院資訊處製作；財團法人民間司法改革基金會備份。
